臺灣高等法院臺中分院刑事判決　　　　　　　　　　九十一年度上訴字第三四五號
　　上　訴　人
　　即　被　告　甲○○
右上訴人因毒品危害防制條例案件，不服臺灣臺中地方法院九十年度訴緝字第六三
號中華民國九十一年一月九日第一審判決（起訴案號：臺灣臺中地方法院檢察署九十
年度毒偵字第二七四號，移送併辦案號：臺灣南投地方法院檢察署九十年度毒偵字
第一七三三號），提起上訴，本院判決如左：
    主      文
原判決撤銷。
甲○○連續施用第一級毒品，累犯，處有期徒刑壹年肆月。
扣案海洛因壹包（淨重零點零柒公克、包裝重零點貳肆公克）沒收銷燬之，扣案注射
針筒壹支、膠管壹條沒收之。
    事      實
一、甲○○曾犯竊盜罪、施用毒品罪、非法吸用化學合成麻醉藥品罪、未經許可無故
    攜帶刀械罪、施用第一級毒品罪，品行甚為不良，其中所犯施用毒品罪及非法吸
    用化學合成麻醉藥品罪部分，分別經法院判處有期徒刑三年六月與三月確定，並
    經台灣南投地方法院裁定應執行有期徒刑三年七月確定，甫於民國（下同）八十
    七年九月二十八日假釋期滿執行完畢；又於八十七年間，因施用第二級毒品案件
    ，經台灣台中地方法院以八十七年度訴字第一一九五號裁定送觀察、勒戒後，認
    有繼續施用毒品之傾向，再經同院裁定令入戒治處所施以強制戒治，並於強制戒
    治滿三個月後，因戒治成效評定合格，經同院裁定停止戒治，所餘期間並宣付保
    護管束。惟其仍於保護管束期間內，因再度施用毒品案件，而經同院撤銷停止戒
    治，再令入戒治處所施以強制戒治，復於此段戒治期間，甲○○執行成效又經評
    定合格，再經同院裁定停止戒治，所餘期間並宣付保護管束，且嗣亦已戒治期滿
    ，而經同院於八十九年二月二十九日以八十七年度訴字第一一九五號宣示諭知免
    刑，嗣並已經確定。詎甲○○仍不知悔改，又因施用第一級毒品案件，再經強制
    戒治期滿而由本院於八十八年一月十二日以八十七年度上訴字第一六八九號判決
    免刑確定，又於八十九年二月間至同年三月二十九日止，復因施用第一級毒品案
    件，經裁定送強制戒治，並由檢察官提起公訴，刑責部分業經法院判處有期徒刑
    確定，現正執行當中，強制戒治部分，執行後經同院於九十年二月九日裁定停止
    戒治所餘期間付保護管束，而於九十年三月十四日出所。詎甲○○猶不知戒除毒
    癮，復基於施用毒品之概括犯意，於出所後至第二日（九十年三月十五日）十時
    二十五分採尿送驗前之期間內某時，在不詳之地點施用第一級毒品海洛因一次，
    而於九十年三月十五日十時二十五分，經台灣南投地方法院檢察署觀護人採尿送
    驗後驗出其尿液呈鴉片類陽性反應而發現。又於九十年十一月十七日十七時許，
    回溯三天內，在不詳之地點，以將稀釋之海洛因置於注射針筒內施打之方式，施
    用第一級毒品海洛因，嗣於九十年十一月十七日十七許，在南投縣草屯鎮○○路
    與中興路口為警查獲，並扣得其所有注射針筒乙支、膠管乙條及第一級毒品海洛
    因一包（淨重˙七公克、包裝重˙二四公克）。
二、案經臺灣臺中地方法院檢察署檢察官偵查起訴暨南投縣警察局中興分局報請臺灣
    南投地方法院檢察署檢察官偵查移送併辦。
    理      由
一、訊據被告甲○○否認有於上述時期內施用第一級毒品海洛因之犯行，辯稱其於九
    十年三月十四日離開戒治處所後，即未再施用海洛因云云。然查被告於九十年三
    月十五日十時二十五分經觀護人採尿送長盺生活事業股份有限公司新東分公司檢
    驗結果，呈鴉片類陽性反應，於九十年十一月十七日為警查獲時所採之尿液經送
    檢驗結果，亦呈嗎啡陽性反應，此分別有長盺生活事業股份有限公司所檢送之濫
    用藥物尿液檢驗報告及說明書及南投縣政府衛生局九十年十二月十日投衛局檢字
    第９００２１２６５號尿液檢驗單一紙在卷可稽，上開檢驗係以精密之儀器進行
    ，檢驗之結果正確可信，被告若無施用第一級毒品海洛因，其所排放之尿液當無
    此項反應，此外復有扣案之海洛因一包（淨重˙七公克、包裝重˙二四公
    克）及注射針筒一支、膠管一條可資佐證，且扣案之白粉經送法務部調查局鑑定
    結果，確屬海洛因無訛，亦有該局九十一年二月二十五日調科壹字第９７０００
    １６３９號鑑定通知書一份附卷可參，足徵被告辯稱未施用海洛因云云，乃屬推
    諉卸責之詞，不足採信。又被告於八十七年間，因施用第二級毒品案件，經台灣
    台中地方法院以八十七年度訴字第一一九五號裁定送觀察、勒戒後，認有繼續施
    用毒品之傾向，再經同院裁定令入戒治處所施以強制戒治，並於強制戒治滿三個
    月後，因戒治成效評定合格，經同院裁定停止戒治，所餘期間並宣付保護管束。
    惟其仍於保護管束期間內，因再度施用毒品案件，而經同院撤銷停止戒治，再令
    入戒治處所施以強制戒治，復於此段戒治期間，甲○○執行成效又經評定合格，
    再經同院裁定停止戒治，所餘期間並宣付保護管束，且嗣亦已戒治期滿，而經同
    院於八十九年二月二十九日以八十七年度訴字第一一九五號宣示諭知免刑，嗣並
    已經確定。又因施用第一級毒品案件，經強制戒治期滿而由本院於八十八年一月
    十二日以八十七年度上訴字第一六八九號判決免刑確定，又於八十九年二月間至
    同年三月二十九日止，復因施用第一級毒品案件，經裁定送強制戒治，並由檢察
    官提起公訴，刑責部分業經法院判處有期徒刑確定現正執行當中，強制戒治部分
    ，執行後經同院於九十年二月九日裁定停止戒治所餘期間付保護管束，而於九十
    年三月十四日出所，此有台灣高等法院被告全國前案紀錄表及有關判決、裁定附
    卷可憑，被告三犯毒品危害防制條例第十條第一項之施用毒品罪，本件事證明確
    ，被告犯行洵堪認定。
二、按海洛因為毒品危害防制條例第二條第二項第一款所規定之第一級毒品，核被告
    施用海洛因之行為，係犯毒品危害防制條例第十條第一項之施用第一級毒品罪。
    被告為施用而持有第一級毒品，其持有之低度行為，已為施用之高度行為所吸收
    ，不另論罪。被告於九十年十一月十七日十七時許回溯三日內施用第一級毒品部
    分，雖未經起訴，惟與起訴部分有連續犯之裁判上一罪關係，本院自得併予審理
    ，附此敘明。又被告先後二次施用第一級毒品之行為，時間緊接、犯罪構成要件
    相同，顯係基於概括犯意為之，應依連續犯規定論以一罪，並依法加重其刑。被
    告曾因施用毒品罪及非法吸用化學合成麻醉藥品罪，分別經法院判處有期徒刑三
    年六月與三月確定，並經台灣南投地方法院裁定應執行有期徒刑三年七月確定，
    甫於八十七年九月二十八日假釋期滿執行完畢，有前開紀錄表附卷可參，其於有
    期徒刑執行完畢後，五年內再犯本件有期徒刑以上之罪，為累犯，應依刑法第四
    十七條規定，加重其刑。原審對被告論罪科刑，固非無見，惟原審對併案辦理部
    分，未及併予審理，即有未當，被告上訴意旨仍執陳詞否認犯罪雖無理由，惟原
    審判決既有未當，自應由本院將原審判決予以撤銷改判。爰審酌被告有多次不良
    前科紀錄及施用毒品戕害身心健康，與其犯罪之手段、犯罪後之態度等一切情狀
    ，從重量處有期徒刑一年四月，以示懲儆。又扣案之海洛因一包（淨重˙七
    公克、包裝重˙二四公克），係屬毒品危害防制條例第二條第二項第一款所稱
    之第一級毒品，不問屬於被告與否，應依毒品危害防制條例第十八條第一項前段
    之規定，併予宣告沒收銷燬之；而扣案之注射針筒一支、膠管一條，係被告所有
    ，供其施用毒品所用之物，業據其自承在卷，爰依刑法第三十八條第一項第二款
    之規定沒收之。
三、據上論斷，應依刑事訴訟法第三百六十九條第一項前段、第三百六十四條、第二
    百九十九條第一項前段、毒品危害防制條例第十條第一項、第十八條第一項前段
    、第二十三條第二項，刑法第十一條前段、第五十六條、第四十七條、第三十八
    條第一項第二款，判決如主文。
本案經檢察官乙○○到庭執行職務。
中      華      民      國      九十一     年     五      月   二十一   日
                                臺灣高等法院臺中分院刑事第三庭
                                      審判長法  官  陳  朱  貴
                                            法  官  廖  柏  基
                                            法  官  劉  連  星
右正本證明與原本無異。
如不服本判決應於收受送達後十日內向本院提出上訴書狀，其未敘述上訴之理由者並
得於提起上訴後十日內向本院補提理由書（均須按他造當事人之人數附繕本）。
                                            書記官  李  妍  嬅
中      華      民      國      九十一     年     五      月   二十二   日
附錄法條：
毒品危害防制條例第十條第一項：
施用第一級毒品者，處六月以上五年以下有期徒刑。
                                                                        Ｒ
